【裁判字號】    95,上訴,371
【裁判日期】    950801
【裁判案由】    搶奪
【裁判全文】
臺灣高等法院臺南分院刑事判決         95年度上訴字第371號
上  訴  人  臺灣臺南地方法院檢察署檢察官
被      告  甲○○
                    現於臺灣臺南監獄執行中
上列上訴人因被告搶奪案件，不服臺灣臺南地方法院94年度訴字
第1512號中華民國95年1 月26日第一審判決（起訴案號：臺灣臺
南地方法院檢察署94年度偵字第11543 號），提起上訴，本院判
決如下：
    主  文
原判決撤銷。
甲○○意圖為自己不法之所有，而搶奪他人之動產，累犯，處有
期徒刑壹年。
    事  實
一、甲○○曾因違反毒品危害防治條例案件，經台灣台南地方法
    院89年度訴字第1154號、本院90年度上字第330 號判處有期
    徒刑十月及四月, 應執行有期徒刑一年確定，於民國（下同
    ）92年2 月21日執行完畢。仍不知悔改，於九十三年十一月
    十二日下午一時四十二分許，騎乘車號不詳之機車，途經臺
    南市○區○○街四十巷二一號前，因見乙○○獨行路旁，竟
    意圖為自己不法所有，騎車至乙○○右後方通過，同時出手
    搶奪其右手所持女用皮包一只（內置放有現金新臺幣〈下同
    〉二千餘元、身分證、健保卡、退休證各乙張、眼鏡一副〈
    價值約九千元〉及ＮＯＫＩＡ牌手機一支〈門號：0000
    000000號、手機序號：0000000000000
    00號，以下簡稱系爭手機〉等財物），得手後旋即騎車逃
    離現場。其並於當日下午三時四十九分許，將所使用門號為
    ：0000000000號ＳＩＭ卡，插入系爭手機內撥打
    電話，經警方調閱現場監視光碟片、通聯紀錄循線查獲上情
    。
二、案經台南市警察局移送台灣台南地方法院檢察署檢察官偵查
    起訴。
    理    由
一、訊據被告固坦承有於上揭時、地持有系爭手機，並將所使用
    門號為：0000000000號之ＳＩＭ卡，插入系爭手
    機內使用等情，惟堅決否認有何搶奪犯行，辯稱：系爭手機
    係伊於九十三年十一月十二日下午二時至四時間，在臺南市
    ○○路○段某電玩店內，以五百元之代價，向綽號為「南仔
    」、真實姓名年籍不詳之人購買取得，伊購得後立即以自己
    前述ＳＩＭ卡插入系爭手機內，並於一小時內撥打數通電話
    給不同友人，以測試系爭手機有無故障，之後就未再使用系
    爭手機，且在二十四小時之內復將系爭手機轉手給他人等語
    。
二、經查：
  (一)被害人乙○○前揭時地被搶女用皮包一只（內置放有現金新
    臺幣〈下同〉二千餘元、身分證、健保卡、退休證各乙張、
    眼鏡一副〈價值約九千元〉及ＮＯＫＩＡ牌手機一支〈門號
    ：0000000000號、手機序號：00000000
    0000000號，以下簡稱系爭手機〉等財物之情，業據
    被害人乙○○於警詢指訴明確。被告於乙○○被搶後二個小
    時左右，撥打以自己前述ＳＩＭ卡插入系爭手機內，並於一
    小時內撥打數通電話給不同友人之情，亦據被告坦承不諱，
    並有通聯調閱查詢單在警卷可憑。
  (二)依現場監視光碟及翻拍照片及原審當庭勘驗前開現場監視光
    碟片畫面結果為：該位搶奪皮包之人是頭戴安全帽，騎機車
    ，徘徊後見被害人迎面走來，先騎到被害人身後，再迴轉到
    被害人身旁用左手強拉被害人皮包得手。搶奪皮包之人身穿
    長袖服裝，「至於手臂有無刺青，無法從影片中看出，面貌
    也不甚清晰，並未戴眼鏡」等情（見原審卷81頁）。但嫌犯
    之臉孔明顯可見，該人臉孔四方，皮膚白，與被告其為相像
    。
  (三)證人翁佳憲於警詢中陳稱：「影片中搶奪乙○○之騎機車歹
    徒根本不是我，經我觀看後我覺得是甲○○本人；因為我看
    他的外型輪廓，他的身形、臉蛋，我一眼就認出是他了，所
    以我才這麼確定。」云云，並當場指認被告即為騎車搶奪之
    人（見警卷第十八頁、第三十五至三十七頁），雖證人翁佳
    憲於原審審理進行交互詰問時時具結證稱：「（被告問：你
    在警局看見的錄影帶是否我本人？）不太清楚，因為被告先
    說我拿手機給他，所以我就說（指認）是被告。」、「（檢
    察官問：為何你指認被告？）因我在監執行槍砲彈藥刀械管
    制條例案件，刑事組的人來偵訊我，我覺得莫名其妙，警察
    告訴我，是被告指認我的，我才說（監視錄影帶上之人）是
    被告。」、「（檢察官問：為何你看不出來，你就說你不知
    道就好？）因我被警察借（提）來借（提）去，我很生氣，
    所以才說（指認）被告。」、「（檢察官問：你在警察局說
    看監視錄影帶畫面身形、輪廓很像被告，你才說是被告？）
    我是有這樣說，因為當時被告說手機是我賣給他的，但是這
    不是事實。實際上（監視錄影帶）畫面很模糊，我不確定。
    」等語（見原審卷75－79頁），惟查：證人翁佳憲曾於警詢
    中簽名指認被告即為監視畫面中之嫌犯，核與客觀之事實相
    符，其事後否認，應為迴護之詞，而非可採，況證人翁佳憲
    並陳稱：「（問他騎的機車是什麼？）五十ＣＣ的小機車。
    是藍色的。」（見原審卷第76頁），更與監視畫面中嫌犯所
    騎車相符。
  (四)被告於94年1 月14日第一次警詢時稱：系爭手機是證人翁佳
    憲賣給他的，迨證人翁佳憲於94年1 月25日警詢否認賣手機
    給被告後，被告又於94年8 月26日警詢改稱是綽號阿南者賣
    給他的，惟所指阿南之人既無年籍可查，即難以認定確有此
    人，而被告前稱是證人翁佳憲賣給他的，既經證人翁佳憲否
    認，被告又事後改口，亦無從認定係證人翁佳憲賣給被告的
    ，故被告辯稱是他人賣給被告一節，應屬虛構，而不可信。
  (五)被告雖辯稱監視照片上之人手上無刺青，且未戴眼鏡，但被
    告有刺青，且戴眼鏡等語。查：監視畫面經原審勘驗結果：
    「被告（嫌犯）是身穿長袖服裝，至於手臂有無刺青，無法
    從影片中看出。面貌也不甚清晰，並未戴眼鏡。」（見原審
    卷第81頁），嫌犯既是身穿長袖服裝，自無法看出手臂有無
    刺青，而被告戴無邊眼鏡，經翻拍照像結果，亦可能看不出
    戴眼鏡，故被告所辯，並不能為被告有利之證明。
  (六)再者，依通聯調閱查詢單（一）、（二）及全戶戶籍資料查
    詢單影本，可證明0000000000號門號，係被告之
    母申請，由被告使用，且被告確有於九十三年十一月十二日
    下午三時四十九分許，將上開門號插入系爭手機使用等情，
    時間距被害人被搶，僅二小時又七分，甚為緊接。再依通聯
    調閱查詢單（一）之紀錄，被告剛開始使用系爭手機時，基
    地臺位置係在臺南市○○路○段一百十五號六樓，距離臺南
    市○○路○段約一公里之遠，則被告辯稱其當時係在金華路
    四段某電玩店內取得系爭手機並試用乙情，即與事實不合。
    又被告插入自己門號ＳＩＭ卡使用系爭手機之時間，係自同
    日下午三時四十九分許至四時五十二分許，前後時間約為一
    小時之久，之後即未有再使用系爭手機之紀錄，且被告於該
    一小時內，共與四個不同的門號通話總計十二次（門號分別
    為：0000000000號、0000000000號、
    0000000000號、0000000000號）。被
    告復辯稱渠在測試手機云云，惟打第一通即知係完好，何以
    連續打多通之理。又被告復自承其撥打後即於二十四小時內
    把手機轉出去，如係被告以五百元購得，為何僅撥打約一小
    時之時間，即趕緊將手機停用？顯然被告知系爭手機為犯罪
    所之物，不能久留，否則會被查獲犯罪，而若被告以五百元
    購得，僅撥打約一小時之時間即停用，顯不符成本，故系爭
    手機應非被告以五百元購買，其所辯有違常情，而非可信。
  (七)綜上所述，被告撥打系爭手機之時間距被害人被搶僅二小時
    又七分，且被告撥打約一小時後，即將手機棄置不用，顯知
    系爭手機為犯罪所得之物，而監視照片又與被告面孔甚為相
    似，證人翁佳憲亦指認被告即監視畫面中之嫌犯，被告犯行
    應堪認定。
三、核被告所為，係犯刑法第三百二十五條第一項之搶奪罪。被
    告曾因違反毒品危害防制條例案件，經台灣台南地方法院89
    年度訴字第1154號、本院90年度上訴字第330 號判處有期徒
    刑十月及四月，應執行有期徒刑一年確定，於92年2 月21日
    執行完畢，五年內再犯有期徒刑以上之罪，為累犯，依法加
    重其刑。（刑法於95年7月1日修正，惟被告之行為依修正前
    、修正後之規定，均構成累犯，比較新舊法結果，應適用行
    為時法。）
四、原審不察，遽予無罪之諭知，自有未洽，檢察官上訴意旨，
    指摘原判決不當，非無理由，自應予撤銷改判，爰審酌被告
    當街飛車搶奪婦女皮包，對治安及人身安全影響甚鉅，事後
    復飾詞否認，毫無悔意，惟搶奪所得不多等情，量處如主文
    以示懲儆。
據上論結，應依刑事訴訟法第369條第一項前段、第364條、第
299條第一項前段、刑法第2條第1項、第325條第1項、第47條，
判決如主文。
本案經檢察官趙中岳到庭執行職務。
中    華    民    國    95    年    8     月    1     日
                  刑事第五庭    審判長法  官  楊明章
                                      法  官  顏基典
                                      法  官  楊子莊
以上正本證明與原本無異。
如不服本判決，應於收受本判決後十日內向本院提出上訴書狀。
其未敘述上訴理由者並得於提起上訴後十日內向本院補提理由書
狀（均須按他造當事人之人數附繕本）「切勿逕送上級法院」。
                                      書記官  王全龍
中    華    民    國    95    年    8     月    1     日
附錄：本判決論罪科中華民國刑法第325條第1項
（普通搶奪罪）
意圖為自己或第三人不法之所有，而搶奪他人之動產者，處6月
以上 5 年以下有期徒刑。


司法院資訊處製作；財團法人民間司法改革基金會備份。
